【裁判字號】    98,訴,1630
【裁判日期】    981231
【裁判案由】    偽造文書等
【裁判全文】
臺灣彰化地方法院刑事判決              98年度訴字第1630號
公  訴  人  臺灣彰化地方法院檢察署檢察官
被      告  甲○○
上列被告因偽造文書等案件，經檢察官提起公訴（98年度調偵字
第421 號），於本院準備程序中，被告就被訴事實為有罪之陳述
，經裁定改行簡式審判程序，本院判決如下：
    主  文
甲○○所犯如附表一所示之罪，各處如附表一所示之刑，應執行
有期徒刑壹年貳月，如易科罰金，以銀元參佰元即新臺幣玖佰元
折算壹日。
    犯罪事實
一、甲○○自民國91年11月11日起至96年7 月1 日止，在匯聯汽
    車股份有限公司（址設彰化縣彰化市○○路○ 段221 號，下
    稱：匯聯公司）擔任汽車銷售業務員，負責汽車銷售及代公
    司收取及保管客戶所交付之車款、配件款及汽車保險費等業
    務，為從事業務之人。其因經濟發生困難，竟自95年3 月13
    日起至96年7 月間某日止，於如附表一編號1 至18所示之業
    務侵占時間，以匯聯公司業務員身分向如附表一編號1 至18
    所示之客戶許倩綾等人收取車款、配件款或汽車保險費之現
    金或支票或信用卡刷卡金後，該車款、配件款或汽車保險費
    等之所有權已移轉給匯聯公司，甲○○僅代替匯聯公司保管
    持有上述款項，竟於收受後，於附表一「業務侵占之時間」
    欄所示時間，或基於意圖為自己不法所有之概括犯意（即附
    表一編號1 、2 所示部分），或基於意圖自己不法所有之個
    別犯意（即附表一編號3 至18所示部分），以變易持有為所
    有之意思，予以侵占入己，挪以支付其他客戶費用或供作其
    他用途，而未將該等款項用以支付原應處理事項，侵占金額
    共計新臺幣（下同）67萬830 元。又甲○○於附表一編號1
    、2 、5 、6 、9 、14、17所示之時間，或基於行使變造私
    文書之概括犯意（即附表一編號1 、2 所示部分），或基於
    行使變造私文書之個別犯意（即附表一編號5 、6 、9 、14
    、17所示部分），在匯聯公司之營業處（即彰化縣彰化市○
    ○路○ 段221 號），於許倩綾等客戶原真實簽帳單上之簽帳
    時間或金額予以變造（詳如附表一編號1 、2 、5 、6 、9
    、14、17所示變造文書之內容），持以交付不知情之匯聯公
    司會計人員入帳後，旋分別向匯豐商業銀行、中國信託商業
    銀行、玉山商業銀行、花旗商業銀行據以行使請款，致使匯
    豐商業銀行等陷於錯誤，誤認許倩綾等人有該等消費，而如
    數撥款予匯聯公司，足以生損害於許倩綾等人及匯聯公司對
    於帳務管理之正確性、匯豐商業銀行等銀行對於信用卡管理
    之正確性。嗣因許倩綾等客戶陸續向匯聯公司反應刷卡金額
    有問題，或未收到投保之相關資料，經匯聯公司進行清查後
    ，發現甲○○確有收取客戶款項後並未如實替客戶辦理投保
    等相關事宜，而循線查悉上情。
二、案經匯聯公司訴請臺灣彰化地方法院檢察署檢察官偵查起訴
    。
    理  由
一、按除被告所犯為死刑、無期徒刑、最輕本刑為3 年以上有期
    徒刑之罪或高等法院管轄第1 審案件者外，於前條第1 項程
    序進行中，被告先就被訴事實為有罪之陳述時，審判長得告
    知被告簡式審判程序之旨，並聽取當事人、代理人、辯護人
    及輔佐人之意見後，裁定進行簡式審判程序；除簡式審判程
    序及簡易程序案件外，第1 審應行合議審判，刑事訴訟法第
    273 條之1 第1 項、第284 條之1 分別定有明文。本件被告
    甲○○所涉係死刑、無期徒刑、最輕本刑為3 年以上有期徒
    刑之罪或高等法院管轄第1 審案件以外之罪，並於本院行準
    備程序時就被訴事實為有罪之陳述，本院合議庭依前揭規定
    ，經評議結果，裁定改由受命法官獨任行簡式審判程序。
二、上開犯罪事實，業據被告甲○○迭於警詢、偵查中及本院審
    理時坦承不諱（其並供明變造信用卡簽帳單副本上之消費日
    期或金額之犯罪時間，即係信用卡消費明細表上所列之消費
    簽帳日期），且經告訴代理人乙○○於偵查中及本院準備程
    序、審理時指訴明確，並有如附表一編號1 至18所示之個別
    證據方法可資憑佐，足徵被告之自白與事實相符。另如附表
    一編號5 所示之犯行，證人黃雅淩於96年12月21日偵查中證
    述：伊係於95年11月底始以刷卡方式投保96年份之保險，96
    年9 月間匯聯公司小姐告知伊多付了保險費，伊查證後才發
    現確實多繳了等語，復參諸卷附汽車保險單（保險人：林宏
    憲，即黃雅淩之夫），保險期間係自95年12月9 日起至96年
    12月9 日止，堪信證人黃雅淩所述此部分刷卡係於95年11月
    底為之可採，而被告於取得黃雅淩之簽帳單副本後再予以變
    造刷卡金額，堪信其犯罪時間應係於95年間（即95年12月5
    日），而非94年間（卷附白金卡消費明細暨收費收執表之年
    份，應係誤載為94年間），併此敘明。本案事證明確，被告
    上開犯行均堪認定，應依法論科。
三、我國刑法於94年2 月2 日修正公布，95年7 月1 日施行（下
    稱新法；修正前刑法下稱舊法）後，依最高法院95年度第8次
    刑事庭會議決議內容，有關新舊法之適用原則如下：
    (一)新法第2條第1項之規定，係規範行為後法律變更所生新舊
      法律比較適用之準據法，於新法施行後，應適用新法第2
      條第1項之規定，為「從舊從輕」之比較。
    (二)基於罪刑法定原則及法律不溯及既往原則，行為之處罰，
      以行為時之法律有明文規定者為限，必行為時與行為後之
      法律均有處罰之規定，始有新法第2條第1項之適用。
    (三)比較時應就罪刑有關之共犯、未遂犯、想像競合犯、牽連
      犯、連續犯、結合犯，以及累犯加重、自首減輕暨其他法
      定加減原因（如身分加減）與加減例等一切情形，綜其全
      部罪刑之結果而為比較。
    (四)新法第33條第5 款規定罰金刑為1,000 元以上，以百元計
      算之，新法施行後，應依新法第2 條第1 項之規定，適用
      最有利於行為人之法律。
    (五)易科罰金之折算標準，新法施行後，應依新法第2 條第1
      項之規定，適用最有利於行為人之法律。
    (六)刑法第55條想像競合犯之規定，增列「但不得科以較輕罪
      名所定最輕本刑以下之刑」，然此乃僅係法理之明文化，
      對於想像競合犯之認定及科刑，並不生任何影響。
    查被告甲○○就如附表一編號1 、2 所示之犯行，其行為後
    刑法業經修正公布，經本院為如附表二所示之比較後，認被
    告此部分犯行依刑法第2 條第1 項前段，應依舊法處斷。
四、論罪科刑：
  (一)核被告甲○○就附表一編號1 至18所示共18次收取款項後，
    侵吞入己之行為，均係犯刑法第336 條第2 項之業務侵占罪
    。另如附表一編號1 、2 、5 、6 、9 、14、17所示之行為
    ，則係犯刑法第216 條、第210 條之行使變造私文書罪，及
    同法第339 條第1 項之詐欺取財罪；被告利用不知情之匯聯
    公司會計人員為此部分犯行，為間接正犯；又被告變造私文
    書之低度行為，為行使變造私文書之高度行為所吸收，不另
    論罪。
  (二)被告就附表一編號1 、2 所為之業務侵占罪、行使變造私文
    書罪及同法第339 條第1 項之詐欺取財罪，各時間緊接，觸
    犯構成要件相同之罪，顯各係基於概括犯意所為，應依修正
    前刑法第56條規定分別論以連續犯，並依法加重其刑。被告
    向發卡銀行行使變造信用卡簽帳授權書而詐取財物之行為，
    同時觸犯行使變造私文書及詐欺取財等2 罪名，為想像競合
    犯，應依刑法第55條規定，從一重之連續行使變造私文書罪
    論處。又被告行使變造私文書獲取刷卡金額後予以侵占入已
    ，其所為上開連續業務侵占及連續行使變造私文書之犯行，
    具有方法、目的之牽連關係，應依修正前刑法第55條規定，
    從一較重之連續業務侵占罪處斷。
  (三)另按如數行為於同時同地或密切接近之時地實施，侵害同一
    之法益，各行為之獨立性極為薄弱，依一般社會健全觀念，
    在時間差距上難以強行分開，在刑法評價上，以視為數個舉
    動之接續施行，合為包括之一行為予以評價較為合理，則屬
    接續犯，而為包括之一罪，此有最高法院86年臺上字第3295
    號判例可參。反之，若各行為之獨立性甚強，彼此關連少，
    甚或時間相距久遠，難以認定構成集合犯或接續犯。查附表
    一編號3 至18所示部分，相距之時間自95年8 月1 日起至96
    年7 月間止，長達近一年，被告於此期間內就部分經手款項
    侵占，部分經手款項不侵占，且被告侵占之款項有現金、支
    票及刷卡等不同式樣，部分刷卡並有變造日期或金額之情形
    ，態樣不盡相同，顯係個別起意，難以認定有單一長達近一
    年連綿不斷之犯意，是其犯意各別，行為不同，自應分論併
    罰。是被告就附表一編號3 至18所為之業務侵占罪，犯意個
    別、行為互殊，應分論併罰。就附表一編號5 、6 、9 、14
    、17所示部分，所犯刑法第216 條、第210 條之行使變造私
    文書罪及同法第339 條第1 項之詐欺取財罪，乃同時觸犯行
    使變造私文書及詐欺取財等2 罪名，為想像競合犯，應依刑
    法第55條規定，從一重之行使變造私文書罪處斷；又此部分
    所犯各次行使變造私文書罪，亦屬犯意各別，行為不同，應
    分論併罰。
  (四)再被告就前揭連續業務侵占罪（附表一編號1 、2 ）、16次
    業務侵占罪（附表一編號3 至18）及5 次行使變造私文書罪
    （附表一編號5 、6 、9 、14、17），應予分論併罰。
  (五)爰審酌被告之素行尚佳，並無前科（參卷附臺灣高等法院被
    告前案紀錄表），及其智識程度、犯罪之動機、目的、手段
    ，本件業務侵占之金額，暨犯罪後迄今尚未與被害人匯聯公
    司達成民事和解，惟犯後坦承犯行之態度等一切情狀，分別
    量處如附表一「主文欄」所示之刑，並就附表一編號3 至18
    所示之各次業務侵占罪及行使變造私文書罪，依修正後刑法
    第41條第1 項前段規定諭知易科罰金之折算標準。又被告犯
    罪時間如附表一編號1 至11之所為，皆在96年4 月24日以前
    ，所犯均符合中華民國九十六年罪犯減刑條例規定之減刑條
    件，應均依同條例第2 條第1 項第3 款，減其宣告刑2 分之1
    ，並分別依修正前刑法第41條第1 項前段（附表一編號1 、2
    ）或修正後刑法第41條第1 項前段（附表一編號3 至11）規
    定諭知易科罰金之折算標準。另就前揭減刑後所處之刑與不
    得減刑部分（附表一編號12至18），定其應執行刑，以示懲
    儆【按修正前刑法第51條第5 款規定：「宣告多數有期徒刑
    者，於各刑中之最長期以上，各刑合併之刑期以下，定其刑
    期。但不得逾二十年」，修正後刑法第51條第5 款規定：「
    宣告多數有期徒刑者，於各刑中之最長期以上，各刑合併之
    刑期以下，定其刑期。但不得逾三十年」。經比較結果，修
    正後刑法並非較有利於本案受刑人，依刑法第2 條第1 項前
    段之規定，仍應依修正前之規定，定其應執行刑之刑】。
  (六)再被告於附表一編號1 、2 所示行為後，罰金罰鍰提高標準
    條例業於95年5 月17日刪除第2 條條文；並自95年7 月1 日
    施行，而刑法第41條第1 項前段關於易科罰金之折算標準已
    由舊法之銀元1 百元、2 百元、3 百元修正為新臺幣1 千元
    、2 千元、3 千元，因屬科刑規範事項之變更，其折算標準
    為裁判時所應諭知，自有就新舊法規定比較之必要，經比較
    新舊法結果，以被告行為時之舊法較為有利於被告，是依刑
    法第2 條第1 項前段之規定，應適用被告行為時之舊法即依
    修正前刑法第41條第1 項前段、修正前罰金罰鍰提高標準條
    例第2 條之規定，就被告此部分連續業務侵占犯行減得之刑
    諭知以銀元3 百元即新臺幣9 百元折算1 日作為易科罰金之
    折算標準。另被告所為如附表一編號3 至18部分犯行，其犯
    罪日期均為刑法第41條修正公布施行後所犯，依規定所處之
    刑，如易科罰金，其折算標準，係以新臺幣1 千元折算1 日
    ，與被告前揭折算標準係以銀元3 百元即新臺幣9 百元折算1
    日有所不同，依刑法施行法第3 條之1 第3 項規定：「於94
    年1 月7 日刑法修正施行前犯併合處罰數罪中之一罪，且該
    數罪均符合第41條第1 項得易科罰金之規定者，適用90年1
    月4 日修正之刑法第41條第2 項規定。」，是本院於為減刑
    後併合處罰時，應適用修正前刑法第41條第2 項之規定，即
    雖已逾6 月，仍得諭知易科罰金，併此敘明。
  (七)又被告僅變造信用卡簽帳單副本上之日期或金額，並無偽造
    該等客戶之署押，而被告變造如附表一編號1 、2 、5 、6
    、9 、14、17所示之信用卡簽帳單上之消費金額、日期，該
    等變造之信用卡簽帳單均已由被告持以交付告訴人匯聯公司
    ，業據被告供明在卷，而非屬被告所有，爰不予宣告沒收，
    附此敘明。
據上論斷，應依刑事訴訟法第273 條之1 第1 項、第299 條第1
項前段，刑法第2 條第1 項前段、第216 條、第210 條、第336
條第2 項、第339 條第1 項、第55條、第41條第1 項前段、第2
項，修正前刑法第56條、第55條後段、第51條第5 款，刑法施行
法第1 條之1 、第3 條之1 第3 項，廢止前罰金罰鍰提高標準條
例第1 條前段，修正刪除前罰金罰鍰提高標準條例第2 條，中華
民國九十六年罪犯減刑條例第2 條第1 項第3 款、第7 條、第9
條，判決如主文。
本案經檢察官趙冠瑋到庭執行職務。
中    華    民    國    98    年    12    月    31    日
                        刑事第七庭    法  官  郭麗萍
以上正本證明與原本無異。
如不服本判決，應於收受送達後10日內向本院提出上訴書狀（應
敘述具體理由並附繕本）。上訴書狀如未敘述理由，應於上訴期
間屆滿後20日內補提理由書於本院。
告訴人或被害人對於判決如有不服具備理由請求檢察官上訴者，
其上訴期間之計算係以檢察官收受判決正本之日期為準。
中    華    民    國    98    年    12    月    31    日
                                      書記官  吳冠慧
附錄本案論罪科刑法條全文：
中華民國刑法第336條
對於公務上或因公益所持有之物，犯前條第1 項之罪者，處1 年
以上7 年以下有期徒刑，得併科5 千元以下罰金。
對於業務上所持有之物，犯前條第1 項之罪者，處6 月以上5 年
以下有期徒刑，得併科3 千元以下罰金。
前二項之未遂犯罰之。
刑法第339條第1項
意圖為自己或第三人不法之所有，以詐術使人將本人或第三人之
物交付者，處5 年以下有期徒刑、拘役或科或併科1 千元以下罰
金。
刑法第216條
行使第210 條至第215 條之文書者，依偽造、變造文書或登載不
實事項或使登載不實事項之規定處斷。
刑法第210條
偽造、變造私文書，足以生損害於公眾或他人者，處5 年以下有
期徒刑。
【附表一】
臺灣彰化地方法院檢察署96年度他字第1517號偵查卷（他字卷）
臺灣彰化地方法院檢察署97年度偵字第320號偵查卷（偵字卷）
臺灣彰化地方法院檢察署98年度調偵字第421號偵查卷（調偵卷）
┌─┬───┬────┬────┬──────┬───────────┬──────────┬───┐
│編│繳款客│業務侵占│業務侵占│變造文書內容│個別證據方法          │  主  文            │備註  │
│號│戶    │之時間  │犯罪所得│            │                      │                    │      │
│  │      │        │(新臺幣)│            │                      │                    │      │
├─┼───┼────┼────┼──────┼───────────┼──────────┼───┤
│１│許倩綾│95年3 月│59,508元│於95年3 月13│1.證人許倩綾於偵查中之│甲○○連續犯業務侵占│起訴書│
│  │      │13日    │（汽車保│日將許倩綾所│  證述                │罪，處有期徒刑拾月；│附表五│
│  │      │        │險費）  │填載之「95年│2.許倩綾切結書        │減為有期徒刑伍月，如│編號2 │
│  │      │        │【刷卡】│3月13 日，刷│3.匯豐銀行信用卡對帳單│易科罰金，以銀元參佰│      │
│  │      │        │        │卡金額6,187 │（偵字卷第4-5 、87-88 │元即新臺幣玖佰元折算│      │
│  │      │        │        │元簽帳單副本│頁；他字卷第35-37 頁）│壹日。              │      │
│  │      │        │        │」，變造刷卡│                      │                    │      │
│  │      │        │        │金額為59,508│                      │                    │      │
│  │      │        │        │元，並挪供他│                      │                    │      │
│  │      │        │        │用。        │                      │                    │      │
├─┼───┼────┼────┼──────┼───────────┤                    ├───┤
│２│許倩綾│95年4 月│6,187元 │於95年4 月13│同上                  │                    │起訴書│
│  │      │13日    │（汽車保│日將許倩綾所│                      │                    │附表五│
│  │      │        │險費）  │填載之「95年│                      │                    │編號2 │
│  │      │        │【刷卡】│3月13 日，刷│                      │                    │      │
│  │      │        │        │卡金額6,187 │                      │                    │      │
│  │      │        │        │元簽帳單副本│                      │                    │      │
│  │      │        │        │」，變造刷卡│                      │                    │      │
│  │      │        │        │日期為95年4 │                      │                    │      │
│  │      │        │        │月13日，並挪│                      │                    │      │
│  │      │        │        │供他用。    │                      │                    │      │
├─┼───┼────┼────┼──────┼───────────┼──────────┼───┤
│３│楊湘梅│95年8 月│31,033元│無          │楊湘梅切結書          │甲○○犯業務侵占罪，│起訴書│
│  │      │1 日    │（汽車保│            │（見他字卷第99頁）    │處有期徒刑陸月，如易│附表一│
│  │      │        │險費）  │            │                      │科罰金，以新臺幣壹仟│編號1 │
│  │      │        │【現金】│            │                      │元折算壹日；減為有期│      │
│  │      │        │        │            │                      │徒刑參月，如易科罰金│      │
│  │      │        │        │            │                      │，以新臺幣壹仟元折算│      │
│  │      │        │        │            │                      │壹日。              │      │
├─┼───┼────┼────┼──────┼───────────┼──────────┼───┤
│４│鄭紹宗│95年11月│22,248元│無          │1.鄭紹宗切結書        │甲○○犯業務侵占罪，│起訴書│
│  │      │22日    │20,414元│            │2.汽車保險單          │處有期徒刑陸月，如易│附表二│
│  │      │        │（汽車保│            │3.續保通知書          │科罰金，以新臺幣壹仟│編號1 │
│  │      │        │險費）  │            │4.支付憑證            │元折算壹日；減為有期│      │
│  │      │        │【支票】│            │（見他字卷第13-17頁） │徒刑參月，如易科罰金│      │
│  │      │        │        │            │                      │，以新臺幣壹仟元折算│      │
│  │      │        │        │            │                      │壹日。              │      │
├─┼───┼────┼────┼──────┼───────────┼──────────┼───┤
│５│黃雅淩│95年12月│37,393元│於95年12月5 │1.證人黃雅淩於偵查中之│甲○○犯業務侵占罪，│起訴書│
│  │      │5 日（起│（配偶林│日將黃雅淩所│  證述                │處有期徒刑陸月，如易│附表五│
│  │      │訴書誤載│宏憲汽車│載填之信用卡│2.黃雅淩切結書        │科罰金，以新臺幣壹仟│編號1 │
│  │      │為94年）│保險費）│簽帳單副本，│3.汽車保險單（林宏憲）│元折算壹日；減為有期│      │
│  │      │        │【刷卡】│變造刷卡金額│4.中國信託銀行白金卡消│徒刑參月，如易科罰金│      │
│  │      │        │        │為37,393元，│  費明細暨收費收執表  │，以新臺幣壹仟元折算│      │
│  │      │        │        │並挪供他用。│（見他字卷第7-11、109-│壹日。              │      │
│  │      │        │        │            │ 110頁）              │甲○○犯行使變造私文│      │
│  │      │        │        │            │                      │書罪，處有期徒刑參月│      │
│  │      │        │        │            │                      │，如易科罰金，以新臺│      │
│  │      │        │        │            │                      │幣壹仟元折算壹日；減│      │
│  │      │        │        │            │                      │為有期徒刑壹月又拾伍│      │
│  │      │        │        │            │                      │日，如易科罰金，以新│      │
│  │      │        │        │            │                      │臺幣壹仟元折算壹日。│      │
├─┼───┼────┼────┼──────┼───────────┼──────────┼───┤
│６│陳芷萱│96年2 月│20,737元│於96年2 月9 │1.證人陳芷萱於偵查中之│甲○○犯業務侵占罪，│起訴書│
│  │      │9 日    │（汽車保│日將陳芷萱所│  證述                │處有期徒刑陸月，如易│附表五│
│  │      │        │險費）  │填載之信用卡│2.陳芷萱切結書        │科罰金，以新臺幣壹仟│編號4 │
│  │      │        │【刷卡】│簽帳單副本，│3.保代件保險費信用卡簽│元折算壹日；減為有期│      │
│  │      │        │        │變造刷卡日期│  帳單                │徒刑參月，如易科罰金│      │
│  │      │        │        │為96年2 月9 │4.陳芷萱玉山銀行信用卡│，以新臺幣壹仟元折算│      │
│  │      │        │        │日，刷卡金額│  對帳單              │壹日。              │      │
│  │      │        │        │為20,737元，│5.玉山銀行信用卡事業處│甲○○犯行使變造私文│      │
│  │      │        │        │並挪供他用。│  98年1 月23日函暨所附│書罪，處有期徒刑參月│      │
│  │      │        │        │            │  陳芷萱信用卡消費明細│，如易科罰金，以新臺│      │
│  │      │        │        │            │（見偵字卷第15-19、44-│幣壹仟元折算壹日；減│      │
│  │      │        │        │            │46 、53、85-86頁）    │為有期徒刑壹月又拾伍│      │
│  │      │        │        │            │                      │日，如易科罰金，以新│      │
│  │      │        │        │            │                      │臺幣壹仟元折算壹日。│      │
├─┼───┼────┼────┼──────┼───────────┼──────────┼───┤
│７│陳威企│96年3月 │1,600元 │無          │1.證人陳棟誠即陳彥戎之│甲○○犯業務侵占罪，│起訴書│
│  │業有限│        │（代收罰│            │  父於偵查中之證述    │處有期徒刑陸月，如易│附表一│
│  │公司（│        │單）    │            │2.陳彥戎切結書        │科罰金，以新臺幣壹仟│編號2 │
│  │負責人│        │【現金】│            │（見偵字卷第114-116 頁│元折算壹日；減為有期│      │
│  │陳彥戎│        │        │            │；他字卷第5 頁）      │徒刑參月，如易科罰金│      │
│  │      │        │        │            │                      │，以新臺幣壹仟元折算│      │
│  │      │        │        │            │                      │壹日。              │      │
├─┼───┼────┼────┼──────┼───────────┼──────────┼───┤
│８│林長志│96年3 月│10,000元│無          │1.林長志切結書        │甲○○犯業務侵占罪，│起訴書│
│  │（梁其│4 日    │（車款）│            │2.匯聯汽車股份有限公司│處有期徒刑陸月，如易│附表一│
│  │俐之夫│        │【現金】│            │  訂購合約書（梁其俐）│科罰金，以新臺幣壹仟│編號3 │
│  │）    │        │        │            │（見偵字卷第10-11頁） │元折算壹日；減為有期│      │
│  │      │        │        │            │                      │徒刑參月，如易科罰金│      │
│  │      │        │        │            │                      │，以新臺幣壹仟元折算│      │
│  │      │        │        │            │                      │壹日。              │      │
├─┼───┼────┼────┼──────┼───────────┼──────────┼───┤
│９│江碧洋│96年3 月│33,772元│於96年3 月5 │1.證人江碧洋於偵查中之│甲○○犯業務侵占罪，│起訴書│
│  │（李冠│5 日    │（汽車保│日將江碧洋所│  證述                │處有期徒刑陸月，如易│附表五│
│  │樺之夫│        │險費）  │填載之信用卡│2.李冠樺切結書        │科罰金，以新臺幣壹仟│編號3 │
│  │）    │        │【刷卡】│簽帳單副本，│3.新光產物保險汽車保險│元折算壹日；減為有期│      │
│  │      │        │        │變造刷卡日期│  單                  │徒刑參月，如易科罰金│      │
│  │      │        │        │為96年3 月5 │4.汽車保險要保書（試算│，以新臺幣壹仟元折算│      │
│  │      │        │        │日，刷卡金額│  表）                │壹日。              │      │
│  │      │        │        │為33,772元，│5.玉山銀行信用卡消費明│甲○○犯行使變造私文│      │
│  │      │        │        │並挪供他用。│  細對帳單            │書罪，處有期徒刑參月│      │
│  │      │        │        │            │6.信用卡保險費簽帳單  │，如易科罰金，以新臺│      │
│  │      │        │        │            │7.匯聯汽車股份有限公司│幣壹仟元折算壹日；減│      │
│  │      │        │        │            │  97年3 月14日函      │為有期徒刑壹月又拾伍│      │
│  │      │        │        │            │（見他字卷第18-27 頁；│日，如易科罰金，以新│      │
│  │      │        │        │            │偵字卷第61頁）        │臺幣壹仟元折算壹日。│      │
├─┼───┼────┼────┼──────┼───────────┼──────────┼───┤
│１０│陳威企│96年3 月│60,000元│無          │1.證人陳棟誠於偵查中之│甲○○犯業務侵占罪，│起訴書│
│  │業有限│7日     │（車款、│            │  證述                │處有期徒刑陸月，如易│附表三│
│  │公司  │        │配件款、│            │2.陳彥戎切結書        │科罰金，以新臺幣壹仟│編號1 │
│  │      │        │汽車保險│            │3.臺灣土地銀行彰化分行│元折算壹日；減為有期│      │
│  │      │        │費）    │            │  98年7 月24日函暨所附│徒刑參月，如易科罰金│      │
│  │      │        │【支票】│            │  支票正反面影本      │，以新臺幣壹仟元折算│      │
│  │      │        │        │            │（見偵字卷第114-116 頁│壹日。              │      │
│  │      │        │        │            │；他字卷第5 頁；調偵卷│                    │      │
│  │      │        │        │            │第22-24 頁）          │                    │      │
├─┼───┼────┼────┼──────┼───────────┼──────────┼───┤
││林永農│96年4月 │13,925元│無          │1.林永農切結書        │甲○○犯業務侵占罪，│起訴書│
│  │      │        │（汽車保│            │2.新光產物保險汽車保險│處有期徒刑陸月，如易│附表二│
│  │      │        │險費）  │            │  要保書（試算表）    │科罰金，以新臺幣壹仟│編號2 │
│  │      │        │【支票】│            │3.匯聯汽車股份有限公司│元折算壹日；減為有期│      │
│  │      │        │        │            │  課長林雅惠報告書    │徒刑參月，如易科罰金│      │
│  │      │        │        │            │4.合作金庫商業銀行彰儲│，以新臺幣壹仟元折算│      │
│  │      │        │        │            │  分行98年7 月15日函暨│壹日。              │      │
│  │      │        │        │            │  所附支票正反面影本  │                    │      │
│  │      │        │        │            │（偵字卷第8-9 、20-22 │                    │      │
│  │      │        │        │            │頁；調偵卷第13-14 頁）│                    │      │
├─┼───┼────┼────┼──────┼───────────┼──────────┼───┤
││郭玫希│96年5月 │24,000元│無          │黃崇承切結書          │甲○○犯業務侵占罪，│起訴書│
│  │（黃崇│        │（汽車保│            │（見他字卷第6頁）     │處有期徒刑陸月，如易│附表一│
│  │承之妻│        │險費）  │            │                      │科罰金，以新臺幣壹仟│編號4 │
│  │）    │        │【現金】│            │                      │元折算壹日。        │      │
├─┼───┼────┼────┼──────┼───────────┼──────────┼───┤
││陳威企│96年5 月│190,000 │無          │1.證人陳棟誠於偵查中之│甲○○犯業務侵占罪，│起訴書│
│  │業有限│4 日    │元      │            │  證述                │處有期徒刑陸月，如易│附表三│
│  │公司  │        │（車款、│            │2.陳彥戎切結書        │科罰金，以新臺幣壹仟│編號2 │
│  │      │        │配件款、│            │3.臺灣土地銀行彰化分行│元折算壹日。        │      │
│  │      │        │汽車保險│            │  98年7 月15日函暨所附│                    │      │
│  │      │        │費）    │            │  支票正反面影本      │                    │      │
│  │      │        │【支票】│            │（見偵字卷第114-116 頁│                    │      │
│  │      │        │        │            │；他字卷第5 頁；調偵卷│                    │      │
│  │      │        │        │            │第11-12 頁）          │                    │      │
├─┼───┼────┼────┼──────┼───────────┼──────────┼───┤
││陳芷萱│96年5 月│40,801元│於96年5 月14│1.證人陳芷萱於偵查中之│甲○○犯業務侵占罪，│起訴書│
│  │      │14日    │（汽車保│日將陳芷萱所│  證述                │處有期徒刑陸月，如易│附表五│
│  │      │        │險費）  │填載之信用卡│2.陳芷萱切結書        │科罰金，以新臺幣壹仟│編號4 │
│  │      │        │【刷卡】│簽帳單副本，│3.保代件保險費信用卡簽│元折算壹日。        │      │
│  │      │        │        │變造刷卡日期│  帳單                │甲○○犯行使變造私文│      │
│  │      │        │        │為96年5 月14│4.陳芷萱玉山銀行信用卡│書罪，處有期徒刑貳月│      │
│  │      │        │        │日，刷卡金額│  對帳單              │，如易科罰金，以新臺│      │
│  │      │        │        │為40,801元，│5.玉山銀行信用卡事業處│幣壹仟元折算壹日。  │      │
│  │      │        │        │並挪供他用。│  98年1 月23日函暨所附│                    │      │
│  │      │        │        │（甲○○事後│  陳芷萱信用卡消費明細│                    │      │
│  │      │        │        │有償還此部分│（見偵字卷第15-16 、42│                    │      │
│  │      │        │        │金額）      │、44-46、53、75-89頁）│                    │      │
├─┼───┼────┼────┼──────┼───────────┼──────────┼───┤
││林汐真│96年6月 │13,901元│無          │1.林汐真切結書        │甲○○犯業務侵占罪，│起訴書│
│  │      │        │（汽車保│            │2.汽車保險要保書      │處有期徒刑陸月，如易│附表一│
│  │      │        │險費）  │            │（見他字卷第28至30頁）│科罰金，以新臺幣壹仟│編號5 │
│  │      │        │【現金】│            │                      │元折算壹日。        │      │
├─┼───┼────┼────┼──────┼───────────┼──────────┼───┤
││蔡啟彬│96年6 月│8,488元 │無          │1.證人蔡啟彬於偵查中之│甲○○犯業務侵占罪，│起訴書│
│  │      │12日    │6,603元 │            │  證述                │處有期徒刑陸月，如易│附表四│
│  │      │        │（汽車保│            │2.蔡啟彬切結書        │科罰金，以新臺幣壹仟│      │
│  │      │        │險費）  │            │3.匯豐銀行信用卡簽帳單│元折算壹日。        │      │
│  │      │        │【刷卡】│            │4.汽車保險要保書      │                    │      │
│  │      │        │        │            │（見偵字卷第75-89 頁；│                    │      │
│  │      │        │        │            │他字卷第31-34頁）     │                    │      │
├─┼───┼────┼────┼──────┼───────────┼──────────┼───┤
││林龍珠│96年6 月│47,766元│於96年6 月26│1.證人林龍珠於偵查中之│甲○○犯業務侵占罪，│起訴書│
│  │      │26日    │（汽車保│日將林龍珠所│  證述                │處有期徒刑陸月，如易│附表五│
│  │      │        │險費）  │填載之信用卡│2.兆達實業股份有限公司│科罰金，以新臺幣壹仟│編號5 │
│  │      │        │【刷卡】│簽帳單副本，│  切結書              │元折算壹日。        │      │
│  │      │        │        │變造刷卡日期│3.信用卡消費簽帳單    │甲○○犯行使變造私文│      │
│  │      │        │        │為96年6 月26│4.花旗銀行信用卡對帳單│書罪，處有期徒刑參月│      │
│  │      │        │        │日，刷卡金額│（見偵字卷第28-30 、55│，如易科罰金，以新臺│      │
│  │      │        │        │為47,766元，│頁；他字卷第100 頁）  │幣壹仟元折算壹日。  │      │
│  │      │        │        │並挪供他用。│                      │                    │      │
├─┼───┼────┼────┼──────┼───────────┼──────────┼───┤
││廖本暉│96年7 月│22,454元│無          │1.廖本暉切結書        │甲○○犯業務侵占罪，│起訴書│
│  │      │        │（汽車保│            │2.汽車保險要保書（試算│處有期徒刑陸月，如易│附表一│
│  │      │        │險費）  │            │  表）2份             │科罰金，以新臺幣壹仟│編號6 │
│  │      │        │【現金】│            │3.新光產物保險汽車保險│元折算壹日。        │      │
│  │      │        │        │            │  單                  │                    │      │
│  │      │        │        │            │4.車險續保通知書      │                    │      │
│  │      │        │        │            │（見他字卷第38至42頁）│                    │      │
├─┴───┴────┴────┴──────┴───────────┴──────────┴───┤
│合計新臺幣670,830元                                                                               │
└─────────────────────────────────────────────────┘
【附表二】就被告所犯如附表一編號1、2部分：
┌──┬─────┬─────────────────────────┐
│編號│修正事項  │  以各別修正事項討論新、舊法之比較適用            │
├──┼─────┼─────────────────────────┤
│一  │主刑罰金  │刑法第33條第5 款有關罰金刑部分，在新法部分係規定  │
│    │部分      │為罰金：新臺幣1,000 元以上，以百元計算之。而舊法時│
│    │          │則係規定為罰金：1 元以上，修正後之規定並非較有利於│
│    │          │被告。                                            │
├──┼─────┼─────────────────────────┤
│二  │連續犯    │被告行為後，刑法第56條連續犯之規定，業經刪除。而修│
│    │          │正前刑法第56條有關連續犯之規定，係將反覆實施之同類│
│    │          │複數犯罪行為論以一罪，並得加重其刑至2分之1，茲修正│
│    │          │後刑法已刪除連續犯之規定，在實務上將視各種具體犯罪│
│    │          │類型，對於反覆實施之同類複數犯罪行為，或評價為一罪│
│    │          │，或評價為併罰之數罪。本件被告所為，倘依修正後之規│
│    │          │定，係應評價為數罪而予以分論併罰，顯較為不利於被告│
│    │          │。                                                │
├──┼─────┼─────────────────────────┤
│三  │牽連犯    │被告行為後，刑法第55條牽連犯之規定，業經刪除。被告│
│    │          │所犯上開2罪，具有牽連犯之關係，倘依修正前即行為時 │
│    │          │之規定，應從一重處斷；而依修正後之刑法既已刪除牽連│
│    │          │犯之規定，則被告所犯上述2罪即應予以分論併罰，是經 │
│    │          │比較新舊法之規定，修正後之規定並非較有利於被告。  │
├──┴─────┴─────────────────────────┤
│總結：本案綜合前開結果，仍應適用舊法之規定。                        │
└──────────────────────────────────┘

司法院資訊處製作；財團法人民間司法改革基金會備份。
